【裁判字號】    99,交聲,131
【裁判日期】    990531
【裁判案由】    違反道路交通管理處罰條例聲明異議
【裁判全文】
臺灣臺東地方法院交通事件裁定         99年度交聲字第131號
原處分機關  交通部公路總局高雄區監理所臺東監理站
異  議  人  甲○○
即受處分人
上列異議人即受處分人因違反道路交通管理處罰條例案件，對交
通部公路總局高雄區監理所臺東監理站於民國99年4 月23日所為
之處分（原處分案號：東監違裁字第裁81-G0H36667、裁81-G0H0
36667號），聲明異議，本院裁定如下：
    主  文
異議駁回。
    理  由
一、原處分意旨略以：受處分人即異議人甲○○（下稱受處分人
    ）於民國99年1月25日9時9分許，駕駛車牌號碼為6711-MK號
    自小客車，在臺中市○○○路○段 266號前（往市區）處限
    速50公里之路段，經測速時速110 公里、超速60公里，乃超
    過規定之最高時速60公里以上，係違反道路交通管理處罰條
    例第43條第1項第2款、第43條第4 項之規定。經臺中市警察
    局交通隊於99年2月11日以中市警交字第G0H36667、G0H0366
    67號開單逕行舉發，原處分機關即交通部公路總局高雄區監
    理所臺東監理站（下稱原處分機關）遂於99年4 月23日，依
    道路交通管理處罰條例第43條第4項、第43條第1項第2 款，
    以東監違裁字第裁81-G0H36667、裁81-G0H036667 號裁決書
    ，認受處分人有「駕駛人行車速度超過規定之最高時速60公
    里以上（處車主）」、「行車速度，超過規定之最高時速60
    公里以上未滿80公里」之違規，裁處受處分人罰鍰新臺幣（
    下同）8,000元，並依同條例第63條第1項第3款記違規點數3
    點，並施以道安講習及吊扣汽車牌照3個月等處分。
二、異議意旨略以：受處分人前於上揭時地駕駛上開車輛，經台
    中市警察局交通隊以違反道路交通管理處罰條例之超速規定
    逕行舉發，惟伊主張（一）受處分人對台中市區道路不熟悉
    ，當時其在該路段找尋欲前往之道路，且時逢用路高峰時段
    、人潮很多，實無法高速行駛。（二）受處分人車中裝設有
    超速警告機，當時未有警告聲響起，因此認有測速照相機失
    靈判斷錯誤等情。（三）台中市○○路○段位於國道一號及
    中彰快速道路下方，該位於中港路上之電子照相儀器可能受
    上方快速行駛車輛影響，造成錯誤云云。
三、按行車速度，依速限標誌或標線之規定，無速限標誌或標線
    者，行車時速不得超過50公里。但在未劃設車道線、行車分
    向線或分向限制線之道路，或設有快慢車道分隔線之慢車道
    ，時速不得超過40公里；又汽車駕駛人，駕駛汽車行車速度
    ，超過規定之最高時速60公里以上，處6,000 元以上24,000
    元以下罰鍰，當場禁止其駕駛，並吊扣該汽車牌照3 個月，
    應接受道路交通安全講習，並記違規點數3 點，道路交通安
    全規則第93條第1項第1款、道路交通管理處罰條例第43條第
    1項第2款、第4項前段、第5項前段、第63條第1項第3款分別
    定有明文。
四、經查：
    受處分人甲○○於99年1 月25日9時9分許，駕駛車牌號碼為
    6711-MK號自小客車，在臺中市○○○路○段266號前（往市
    區）處，超過規定之最高時速60公里以上，經台中市警察局
    交通隊逕行舉發，嗣經原處分機關於99年4 月23日，依違反
    道路交通管理處罰條例第43條第1項第2款、第4 項及第63條
    第1項第1款規定，裁處受處分人罰鍰8,000 元，記違規點數
    3點，並施以道安講習及吊扣汽車牌照3個月等情，有前揭舉
    發違反道路交通管理事件通知單、原處分機關裁決書各2 份
    、測速採證照片1 張在卷可稽，受處分人對其於上揭交通違
    規採證照片所示之時間，確有駕駛該自用小客車行經前開違
    規地點之事實並不否認，惟主張伊並無違規，有交通違規陳
    述單及查詢單、聲明異議狀可證。至於受處分人之抗辯，本
    院判斷如下：
    （一）受處分人辯稱其對台中市區道路不熟悉正在找路，且
          當時是用路高峰時段、人潮很多，實無法高速行駛云
          云，惟參諸前開卷附受處分人於本件違規時之採證照
          片所示，該路段道路寬敞且直，其前後方均無車輛行
          駛中，並無受處分人所稱人潮車多致車速不快之情形
          至屬明顯，況衡諸現代科技及造車技術之進步，一般
          自用小客車以時速 110公里左右之高速行駛在寬直之
          柏油路面上，實屬輕易之事，並無有困難之處，是受
          處分人諉詞所辯，要與事實不符。
    （二）受處分人因其車中裝設之超速警告機於違規當時未有
          警告聲響起，因此認有測速照相機失靈判斷錯誤等情
          ，受處分人雖以前詞抗辯，並提出該車上測速警告機
          一支，惟受處分人並無就該車上測速警告機受有檢測
          合格之認定提出證明，亦未就該車上測速警告機之功
          能具有何種專業設計，足以判斷該道路之行車速限為
          何，並據以發出聲響提醒汽車駕駛人已超過該路段之
          最高時速，且受處分人如何判斷該車上測速警告機之
          準確性是否無誤等，受處分人未就以上提出相關資料
          證明該車上測速警告機之實際功用，及據以認定其未
          違規超速而係測速照相機失靈導致判斷錯誤之依據，
          尚難僅憑受處分人之片面言詞，即據以認定該車上測
          速警告機之正確性。再者，本件受處分人所駕上開車
          輛於逕行舉發之時、地，其行車時速為110 公里之情
          ，有違規超速測速採證照片1 張在卷可參。又系爭測
          速照相機，為固定杆雷達測速儀，該儀器業經經濟部
          標準檢驗局檢定合格在案，此有經濟部標準檢驗局，
          檢定合格單號碼：J0GA0000000A雷達測速儀檢定合格
          證書1紙可憑，檢定日期係98年9月29日、有效期限至
          99年9 月30日，均屬功能正常。警方既係以經檢定合
          格之精準科學儀器測速舉發，應無混淆失靈誤判之可
          能；又警察機關及所屬人員為維持交通秩序，依法執
          行職務，立場應是客觀公正，其與大量之不特定用路
          人素不相識，亦無仇怨，當無惡意誣陷受處分人違規
          超速之理，是受處分人超速之違規行為，當可認定。
          故依上開違規超速照片所示，受處分人所駕駛系爭自
          小客車於99年1 月25日9時9分行經上開地點，以時速
          110 公里行駛於速限50公里之路段，超速60公里之事
          實應屬無訛。
    （三）受處分人稱測速照相機於台中市○○路之設置位置，
          因其上有國道一號及中彰快速道路之車輛經過，故認
          該測速照相機可能受上方快速行駛車輛影響，而有誤
          認違規車輛之可能，其異議並不可採，蓋因本件舉發
          採證所使用之廠牌Information Field、規格24.165G
          Hz（K-band）照相式雷達測速儀，係經由經濟部標準
          檢驗局檢定合格之科學儀器，檢定日期為98年9 月29
          日，有效期限至99年9 月30日止，檢定合格單號碼J0
          GA0000000A號，而於99年1 月25日測得受處分人駕車
          違規超速時，仍在有效期間內乙事，有台中市警察局
          99年3 月23日中市警交字第0990020261號函附之經濟
          部標準檢驗局雷達測速儀檢定合格證書影本 1紙在卷
          可稽，是該雷達測速儀確係合法器材，並經檢驗機關
          檢定合格無訛。又揆諸該雷達測速儀所攝得之前揭自
          用小客車行經測速現場之照片，其上已詳列本件違規
          日期、時間、地點、車速、方向、該路段速限及主機
          、範圍、證號等數據，受處分人駕駛汽車之行車速度
          違規與否，本可由照片上之數據加以判斷，而依該採
          證相片顯示，車牌號碼6711-MK 號自用小客車於99年
          1 月25日上午9時9分10秒許，行經台中市○○○路三
          段266 號前（往市區）之際，經前揭檢定合格之雷達
          測速儀感應測得其當時行車速度為時速110 公里，已
          逾該路段規定之最高速限50公里，而達60公里之超速
          ，該雷達測速儀偵測方向為「車尾」即「去向」，而
          照片中除有上開自小客車外，別無其他車輛在內，且
          依該採證照片所示，亦無任何跡象表明其他車輛正自
          受處分人駕駛之左側車道或右側車道進行超車，該次
          測速結果並無誤測至其他車輛車速之可能等節，堪以
          認定為真實，受處分人之異議意旨泛以空言臆測之詞
          ，質疑本件似有雷達測速儀失其準確等問題，但並未
          就此提出該雷達測速儀違誤疏失可能之任何可疑證據
          以實其說，自無可採。
五、綜上所述，受處分人有上揭違規行為，原處分機關依據道路
    交通管理處罰條例第43條第1項第2款、第4項及第63條第1項
    第1 款及違反道路交通管理事件統一裁罰基準及處理細則第
    41條、第43條、第44條及第67條規定裁處受處分人罰鍰8,00
    0元，記違規點數3點，並應接受道路交通安全講習，及吊扣
    汽車牌照3 個月，其認事用法核無違誤，原處分機關自得予
    以裁罰，本件異議為無理由，應予駁回。
六、依道路交通管理處罰條例第87條第2 項，道路交通案件處理
    辦法第19條，裁定如主文。
中    華    民    國    99    年    5     月    31    日
                  交通法庭   法  官  陳義忠
以上正本證明與原本無異。
如不服本裁定，應於裁定送達後5日內向本院提出抗告狀（須附
繕本）。
「切勿逕送上級法院」
                             書記官  王希文
中    華    民    國    99    年    5     月    31    日

司法院資訊處製作；財團法人民間司法改革基金會備份。
